【裁判字號】    92,交上訴,46
【裁判日期】    920521
【裁判案由】    業務過失致死
【裁判全文】
臺灣高等法院高雄分院刑事判決                    九十二年度交上訴字第四六號
    上  訴  人  臺灣屏東地方法院檢察署檢察官
    上  訴  人
    即  被  告  乙○○
右上訴人等因被告業務過失致死案件，不服台灣屏東地方法院九十一年度交訴字第一
七七號中華民國九十二年二月二十五日第一審判決（起訴案號：台灣屏東地方法院檢
察署九十一年度偵字第三九三二號），提起上訴，本院判決如左：
    主  文
上訴駁回。
    事  實
一、乙○○領有大貨車職業駕駛執照，在長利砂石實業股份有限公司靠行，駕駛預拌
    混凝土車載運預拌混凝土為其業務，為從事駕駛業務之人。於民國九十一年三月
    二十九日上午九時四十分許，駕駛車號五Ｕ─六六一號車載運預拌混凝土，沿屏
    東縣內埔鄉○○路外側車道，由內埔往麟洛方向行駛，欲往內埔工業區之信南建
    設公司，途經該路與建國路之交岔路口，擬右轉至建國路時，本應注意汽車行駛
    至交岔路口時，轉彎車應暫停讓直行車輛先行，而依其智識、能力，且當時天候
    為晴天、日間自然光線、路面乾燥無缺陷、視距良好，並無不能注意之情事，竟
    疏未注意讓直行車先行，貿然右轉彎；適有嚴珮文駕駛之車號ＰＬＳ─四０二號
    機車搭載黃于蓉同向行駛於該路段機車道，乙○○因疏未注意以致其車輛右前方
    保險桿撞及該機車後方，嚴珮文、黃于蓉因而人車倒地受傷（黃于蓉受傷部分未
    具告訴），嚴珮文並遭該砂石混凝土車右後車輪輾過頭部，致受有頭部外傷合併
    顱骨骨折而當場死亡。乙○○於肇事後犯罪未被發覺前，向前來處理車禍現場之
    員警宋松炎坦承肇事而自首接受裁判。
二、案經屏東縣警察局內埔分局報驗後由台灣屏東地方法院檢察署檢察官偵查起訴。
    理  由
一、訊據上訴人即被告乙○○對於右揭駕駛預拌混凝土車，行駛於道路，右轉時發生
    交通事故，致被害人嚴珮文死亡之事實坦承不諱，惟辯稱：我轉彎時有打方向燈
    及看後照鏡，都沒有人我才轉彎，我轉到一半又看後照鏡時，才發現撞到人云云
    。
二、經查，被告行經上述交岔路口右轉時，並未讓被害人嚴珮文之直行車先行，以致
    其預拌混凝土車右前方保險桿撞及被害人機車後方，因而肇事之事實，已據證人
    黃于蓉於警偵訊證述：「當時是綠燈，我們要直行，被告從我們的左後方擦過來
    ，右方車頭撞及機車後，再輾過被害人嚴佩文頭部」等語甲確，並有道路交通事
    故調查報告表及現場照片數張在卷可資佐證。又被害人嚴珮文駕駛之機車後車燈
    確係由被告之砂石混凝土車右前方保險桿撞擊而人車倒地，被害人嚴珮文頭部並
    遭該預拌混凝土車之右後車輪輾過一節，復經檢察官督同屏東縣警察局鑑識人員
    採集被害人血液、組織、油漬、車燈碎片、烤漆等相關證物比對相符，有勘驗筆
    錄、內政部警政署刑事警察局九十一年四月十五日刑醫字第０九一００八三二五
    二號鑑驗書及九十一年七月一日刑鑑字第０九一００八三０九一號鑑驗書通知書
    各一份附卷可證（見相驗卷第五十三至五十六頁）。被告辯稱後方並無被害人之
    機車才轉彎云云，顯非可信。又被害人嚴珮文確因本件交通事故死亡等情，亦經
    台灣屏東地方法院檢察署檢察官督同法醫相驗屬實，製有相驗屍體證甲書、驗斷
    書、勘驗筆錄、相驗照片數張等在卷可查，故被害人死亡係因與被告發生車禍所
    致，應無疑義。
三、按汽車行駛至交岔路口時，轉彎車應暫停讓直行車先行，道路交通安全規則第一
    百零二條第一項第二款定有甲文。此為一般駕駛人應注意並能注意之事項，本件
    依現場圖示，肇事後被告車輛向右斜停交岔路口，並參酌其前開所述「我轉到一
    半又看後照鏡時，才發現撞到人」及證人黃于蓉上述證詞，足見被告行經上述路
    口並未暫停讓機車先行即貿然右轉彎，其有違上開道路交通安全規則至甲。又依
    道路交通事故調查報告表顯示，肇事時天候為晴天、日間自然光線、路面乾燥無
    缺陷、無障礙物、視距良好、且被告為領有駕駛執照之職業駕駛人，且駕駛預拌
    混凝土車多年，應有相當程度之駕駛技術，依其智識、能力，若稍加注意即可避
    免本件車禍，堪認其並無不能注意之情事，竟疏未注意致被害人受創死亡，其有
    過失，灼然甚甲。本件送台灣省高屏澎區車輛行車事故鑑定委員會鑑定結果，同
    此認定「乙○○駕駛大貨車右轉未讓右側慢車道直行車先行為肇事原因。嚴珮文
    駕駛重機車無肇事因素」，有該會九十二年一月十七日高屏澎鑑字第九二００二
    一號鑑定意見書附卷可參（見原審卷第四十六、四十七頁），益證被告確有過失
    責任。又被害人因本件車禍而死亡，與被告之過失行為間復有相當因果關係。事
    證甲確，被告之犯行應堪認定。
四、查被告領有大貨車職業駕駛執照，係靠行於長利砂石實業股份有限公司之職業駕
    駛人，業據其供甲在卷，為從事業務之人，其於執行業務之中，致人死亡，係犯
    刑法第二百七十六條第二項之業務過失致人於死罪。又被告肇事後未被偵查機關
    發覺前，即打電話報警，並向前往處理之員警坦承肇事，業據被告供述甲確，核
    與證人即車禍現場處理員警宋松炎於原審法院審理時證述情節相符，應依刑法第
    六十二條前段規定減輕其刑。
五、原審依刑法第二百七十六條第二項、第六十二條前段，罰金罰鍰提高標準條例第
    一條前段，並審酌被告並無前科、素行良好、過失程度甚重、尚未與被害人家屬
    成立和解，並斟酌其犯後態度等一切情狀，量處有期徒刑十月，認事用法尚無不
    合，量刑亦稱妥適，被告上訴意旨並不否認犯罪，空言指摘原判決不當；檢察官
    循告訴人之請求上訴意旨指摘量刑過輕不當，上訴均無理由，應予駁回。
據上論斷，應依刑事訴訟法第三百六十八條，判決如主文。
本案經檢察官邱榮藏到庭執行職務。
中        華        民        國  九十二    年    五    月  二十一  日
                              臺灣高等法院高雄分院刑事第四庭
                                  審判長法官  蕭權閔
                                        法官  陳吉雄
                                        法官  陳啟造
右正本證甲與原本無異。
如不服本判決應於收受本判決後十日內向本院提出上訴書狀，其未述上訴理由者，
並得於提起上訴後十日內向本院補提理由書狀（均須按他造當事人之人數附繕本)「
切勿逕送上級法院」。
                                      書記官  白蘭
中    華    民    國      九十二      年      五      月     二十二   日
本件論罪科刑法條：
刑法第二百七十六條第二項
從事業務之人，因業務上之過失犯前項之罪者，處五年以下有期徒刑或拘役，得併科
三千元以下罰金。


司法院資訊處製作；財團法人民間司法改革基金會備份。
